臺灣臺中地方法院刑事判決
111年度交簡上字第23號
上  訴  人  
即  被  告  賴信田



選任辯護人  楊孝文律師（法扶律師）
上列上訴人即被告因公共危險案件，不服本院臺中簡易庭中華民
國110年12月27日110年度中交簡字第2436號第一審簡易判決（聲
請簡易判決處刑案號：臺灣臺中地方法院檢察署110年度速偵字
第4666號），提起上訴，本院管轄之第二審合議庭判決如下：
    主    文
上訴駁回。
    犯罪事實及理由
一、本案經本院合議庭審理結果，認原審判決認事用法及量刑均
    無不當，應予維持，本案之犯罪事實、證據及理由，除證據
    部分另補充「上訴人即被告乙○○（下稱被告）於本院準備程
    序及審理時之自白」，及下述之新舊法適用補充說明外，其
    餘均引用第一審刑事簡易判決書之記載（如附件，含聲請簡
    易判決處刑書）。
二、被告及其辯護人上訴意旨略以：
(一)被告係「搭乘」計程車前往小吃店飲用酒品後，再「搭乘」
    計程車返家，於返家後，雖曾於民國110年11月27日上午8時
    30分許，有駕駛車牌號碼000-0000號營業用小客車之事實，
    惟目的僅係就近停放車輛，且被告所駕駛之車輛之所以與陳
    道一所有之車牌號碼0000-00號自用小客車發生碰撞，係陳
    道一當時將車輛違規停放於紅線上，被告為閃避其他車輛，
    因而與之輕微碰撞。
(二)依卷附肇事人自首情形紀錄表所載，被告於到場處理之員警
    抵達時在場，當場承認為肇事人，並主動向員警告知有飲酒
    之情形，同意接受酒精測試，因而查獲，符合自首要件，得
    依刑法第62條前段規定，減輕其刑。
(三)被告之父已死亡，尚有高齡、罹患糖尿病、重聽及輕微失智
    之母親待扶養，被告之兄因染疫病故，期間被告為協助照顧
    而飽受輿論與身心壓力，一人承擔家庭重擔，加上本身患有
    雙極性情感異常、燥型，重度伴有精神病性行為，此為被告
    飲酒之動機，又被告始終坦承犯行，並已與陳道一達成民事
    和解，所犯之罪並非侵害財產或人身自由之犯罪，是依被告
    客觀行為與主觀惡性加以考量，原判決所處之罪刑，有情輕
    法重之憾，客觀上足以引起一般人之同情，請依刑法第59條
    酌減其刑。
(四)綜上，原判決認事用法尚有可議，請求撤銷原判決，並從輕
    量處等語。　　
三、經查：
(一)被告行為後，刑法第185條之3已於111年1月28日修正公布，
    並自同年月30日生效施行，而修正前刑法第185條之3第1項
    第1款原規定：「駕駛動力交通工具而有下列情形之一者，
    處2年以下有期徒刑，得併科20萬元以下罰金：一、吐氣所
    含酒精濃度達每公升零點二五毫克或血液中酒精濃度達百分
    之零點零五以上。」，修正後則規定：「駕駛動力交通工具
    而有下列情形之一者，處3年以下有期徒刑，得併科30萬元
    以下罰金：一、吐氣所含酒精濃度達每公升零點二五毫克或
    血液中酒精濃度達百分之零點零五以上。」，修正後之規定
    提高有期徒刑與罰金刑之上限，經新舊法比較結果，修正後
    之規定並未較有利於被告，依刑法第2條第1項前段規定，自
    應適用被告行為時即修正前刑法第185條之3第1項第1款規定
    論處。原審雖未及比較新舊法律適用，惟原審裁判時所適用
    之法律同為修正前刑法第185條之3第1項第1款規定，對判決
    結果不生影響，自毋庸撤銷改判，併予敘明。
(二)上訴意旨雖以被告係「搭乘」計程車到小吃店飲用酒品後，
    再「搭乘」計程車返家，嗣於上述時間、地點駕車，係欲就
    近停放車輛，因陳道一於紅線上違規停車，被告為閃避其他
    車輛，因而與之輕微碰撞云云置辯。惟被告於警詢係供稱：
    我於11月27日0時許，在臺中市西屯區寧夏路一帶地址不祥
    之小吃店飲酒，我是飲用威士忌約1小杯，我喝完便在該處
    休息，直到今天早上7時許，駕駛車牌號碼000-0000號營業
    用小客車要回我臺中市○區○○○○街00巷0○0號住處，我當時駕
    車行駛於漢口路往昌平路方向，並轉興安路到文昌東十一街
    口後要右轉，因對向有車且巷道狹窄，我靠右行駛，之後便
    撞上，因為我慢慢開，所以並沒有受傷等語（見偵卷第28至
    29頁），與前揭上訴意旨所稱被告「搭乘」計程車及案發當
    時僅係就近停放車輛之情節顯然不符。又觀諸卷附之道路交
    通事故現場蒐證照片，陳道一所停放之車牌號碼0000-00號
    自用小客車之路邊並未劃設紅線，而係被告駕駛車牌號碼00
    0-0000號營業用小客車靠右行駛，因發生事故而暫停在現場
    之路邊有劃設紅線等情，有現場蒐證照片在卷可憑（見偵卷
    第57、61、67頁），亦與前揭上訴意旨所稱被告係與陳道一
    違規停放之車輛發生碰撞之情節不符。此外，警方到場處理
    後，認被告駕駛車牌號碼000-0000號營業用小客車疏未注意
    車前狀況，為肇事主因，陳道一停放車牌號碼0000-00號自
    用小客車則尚未發現肇事因素等情，有道路交通事故報告表
    (二)存卷可參，亦同此認定。此部分上訴意旨顯與卷內證據
    資料不符，委不足採。
(三)又上訴意旨雖主張被告符合自首要件，得依刑法第62條前段
    規定減輕其刑云云。惟刑法所謂之自首，係以對於未發覺之
    犯罪，在有偵查犯罪職權之公務員知悉犯罪事實及犯人前，
    向職司犯罪偵查之公務員坦承犯行，並接受法院裁判而言。
    若職司犯罪偵查之公務員已知悉犯罪事實及犯罪嫌疑人後，
    犯罪嫌疑人始向之坦承犯行者，為自白，而非自首。而所謂
    發覺，並不以有偵查犯罪之機關或人員確知其人犯罪無誤為
    必要，僅須有確切之根據得為合理之可疑者，亦屬發覺；且
    所謂發覺與否，應以有偵查犯罪職權之機關或人員之認知為
    斷（102年度台上字第3609號、103年度台上字第807號判決
    意旨參照）。而查，依卷附之臺中市政府警察道路交通事故
    肇事人自首情形紀錄表，固然有記載：「報案人或勤指中心
    轉來資料未報明肇事人姓名，處理人員前往現場處理肇事人
    在場，並當場承認為肇事人」等語（見偵卷第71頁），惟經
    本院向臺中市政府警察局第五分局函詢確認本案查獲經過，
    本案係警方接獲未具名之女性撥打電話向警方報案，指稱在
    興安路1段之兒童公園附近有酒駕車禍事故，警方抵達現場
    見嫌疑人即被告坐在旁邊人行道上，警方與被告問答時被告
    回答遲緩、走路步伐明顯搖晃，警方詢問被告時，被告主動
    承認駕駛行為，並表示其有飲酒，依規定對其實施酒測，測
    得其吐氣之酒測值為0.27mg/L等情，有員警職務報告書、台
    中市第五分局北屯派出所110報案紀錄表附卷可稽（見本院
    簡上卷第65、69頁），足見被告依到場員警詢問而坦承酒駕
    之犯行前，警方依報案紀錄內容、到場查看被告坐在旁邊之
    人行道上之狀況及被告言語、行為外觀，對於被告涉有酒駕
    之公共危險罪嫌，已有確切之根據得為合理之可疑，則被告
    依到場員警詢問而坦承酒駕犯行，依前揭規定與說明，應僅
    屬於自白，而非自首。是上訴意旨主張被告符合自首之要件
    云云，亦難採憑。
(四)上訴意旨雖另主張依被告之客觀行為與主觀惡性加以考量，
    認原判決所處之罪刑，有情輕法重之憾，在客觀上足以引起
    一般人之同情，請求依刑法第59條規定，酌減其刑云云。惟
    刑法第59條規定之酌量減輕其刑，必須犯罪另有特殊之原因
    與環境，在客觀上足以引起一般同情，認為即使予以宣告法
    定最低度刑，猶嫌過重者，始有其適用。該項規定係立法者
    賦予審判者之自由裁量權，俾就具體之個案情節，於宣告刑
    之擇定上能妥適、調和，以濟立法之窮。而查：
　1.被告係職業駕駛，於案發時係駕駛營業用小客車，其酒後所
    駕駛之動力交通工具種類，對於道路交通安全所生之危險性
    顯然較一般機、慢車更高，並因其注意力及反應能力受體內
    之酒精成分影響而降低，不慎與停放在路邊之車輛發生碰撞
    事故，而生一定實害之結果；警方到場處理時，復可見被告
    對於警方之詢答遲緩、走路步伐明顯搖晃，已如前述，經對
    其施以吐氣式酒精濃度檢測，測得其吐氣中所含酒精濃度已
    達每公升0.27毫克，則其酒駕之犯罪行為在客觀上「犯罪之
    手段」、「違反義務之程度」、「犯罪所生之危險」（刑法
    第57條第3款、第8款、第9款參照），均顯然非屬輕微，已
    難認有何情輕法重之憾。
　2.又被告前於90、98、103、105年間，分別因酒後駕車之公共
    危險案件，經法院判處罪刑，並均已執行完畢等情（不構成
    刑法所規定之累犯），有臺灣高等法院被告前案紀錄表在卷
    可稽（見本院簡上卷第29至32頁），並非初犯或偶然犯罪，
    且政府機關及新聞媒體一再宣導酒精成分對人之意識、控制
    能力具有不良影響，飲酒後會導致對事物之辨識及反應能力
    較平常薄弱，而酒後駕車將對往來公眾及駕駛人自身皆具有
    高度危險性，而被告於警詢亦坦承知悉酒駕為違法行為等語
    （見偵卷第29頁），然被告卻在小吃店內飲用酒類後，雖經
    稍事休息，其體內酒精成分尚未完全退去之際，即為圖一己
    往來交通之便，逕行駕駛營業用小客車上路，其主觀上違犯
    法律之惡性，顯然非屬輕微，且反覆再犯，依「犯罪行為人
    之品行」（刑法第57條第5款參照）等行為性格情狀，加以
    特別預防之目的考量，亦難認有何足以引起一般人之同情之
    情形。
　3.至於前述上訴意旨所指被告家庭經濟與生活狀況所致之飲酒
    動機、被告所患精神疾患，及其始終坦承犯行，並與陳道一
    達成和解之犯後態度，有卷附之中國醫藥大學附設醫院診斷
    證明書、身心障礙證明、被告之兄賴一祥之死亡證明書翻拍
    照片、被告重大傷病免自行部份負擔證明卡及和解書可憑（
    見偵卷第77至81頁、本院簡上卷第49至53頁），其飲酒之動
    機、生活狀況、智識程度及其犯罪後之態度（刑法第57條第
    1款、第4款、第6款、第10款參照），雖非不能理解，然與
    前述以其行為責任為基礎，審酌科刑時尤應注意之事項及其
    他一切情狀為綜合評價，仍顯然並無「即使予以宣告法定最
    低度刑，猶嫌過重」之情形。從而，上訴意旨請求依刑法第
    59條規定，酌減其刑云云，亦委難採憑。　
(五)又原審依具體個案認定事實，認被告本案犯行之事證明確，
    適用刑事訴訟法第449條第1項前段、第454條第2項、刑法第
    185條之3第1項第1款（修正前）、第41條第1項前段、刑法
    施行法第1條之1第1項等規定，依法論科，經核原審判決之
    認事用法並無違誤；而原審所量處之刑，經查並未逾越法定
    刑度，亦無偏執一端而過重或失輕之不當情形，堪認為妥適
    （相關科刑所應審酌事項，均已詳如前述），被告及辯護人
    仍以前揭情詞提起上訴，指摘原審認事用法可議，請求撤銷
    原判決，並從輕量處云云，均非可採，自應駁回上訴。
據上論斷，應依刑事訴訟法第455條之1第1項、第3項、第368條
、第373條，刑法第2條第1項前段，判決如主文。
本案經檢察官黃勝裕聲請簡易判決處刑，檢察官甲○○到庭執行職
務。
中　　華　　民　　國　　111 　年　　10　　月　　13　　日
                  刑事第十九庭  審判長法  官  李昇蓉
                                      法  官  李依達
                                      法  官  何紹輔
以上正本證明與原本無異。
不得上訴。
　　　　　　　　　　　　　　　　　　　書記官  林政佑
中　　華　　民　　國　　111 　年　　10　　月　　13　　日

【附件】
臺灣臺中地方法院刑事簡易判決
110年度中交簡字第2436號
聲　請　人　臺灣臺中地方檢察署檢察官
被　　　告　乙○○　男(民國00年0月0日生)
　　　　　　　　　　身分證統一編號：Z000000000號
　　　　　　　　　　住○○市○區○○里○○○○街00巷0○0號
上列被告因公共危險案件，經檢察官聲請以簡易判決處刑（110
年度速偵字第4666號），本院判決如下:
    主  文
乙○○吐氣所含酒精濃度達每公升零點二五毫克以上而駕駛動力交
通工具，處有期徒刑肆月，如易科罰金，以新臺幣壹仟元折算壹
日。
    犯罪事實及理由
一、本案犯罪事實及證據，均引用檢察官聲請簡易判決處刑書之
    記載(如附件)。
二、依刑事訴訟法第449條第1項前段、第454條第2項，刑法第18
    5條之3第1項第1款、第41條第1項前段，刑法施行法第1條之
    1第1項，逕以簡易判決處刑如主文。
本案經檢察官黃勝裕聲請簡易判決處刑。
中　　華　　民　　國　　110 　年　　12　　月　　27　　日
                  臺中簡易庭    法  官  丁智慧
(附件)
臺灣臺中地方檢察署檢察官聲請簡易判決處刑書
                                   110年度速偵字第4666號
　　被　　　告　乙○○　男　56歲（民國00年0月0日生）
　　　　　　　　　　　　住○○市○區○○○○街00巷0○0號
　　　　　　　　　　　　國民身分證統一編號：Z000000000號
上列被告因公共危險案件，業經偵查終結，認為宜聲請以簡易判
決處刑，茲將犯罪事實及證據並所犯法條分敘如下：
　　　  犯罪事實
一、乙○○前有4次酒後駕車之公共危險前科紀錄，末次於民國105
    年間，經臺灣臺中地方法院以105年度審交簡字第81號判決
    處有期徒刑4月確定，於105年3月24日易科罰金執行完畢（未
    構成累犯）。詎仍不知悔改，於110年11月27日凌晨0時許，
    在臺中市西屯區寧夏路某小吃店飲用威士忌酒後，竟不顧大
    眾通行之安全，仍於同日上午8時許，自該處駕駛車牌號碼00
    0-0000號營業用小客車離去。嗣於同日上午8時30分許，在
    臺中市北屯區興安路1段與文昌東十一街交岔路口處，因注
    意力及反應能力受體內酒精成分影響而降低，不慎與陳道一
    駕駛之車牌號碼0000-00號自用小客車發生碰撞（陳道一未
    受傷），嗣經警到場處理，於同日上午8時53分許，測得乙○
    ○吐氣所含酒精濃度達每公升0.27毫克。
二、案經臺中市政府警察局第五分局報告偵辦。
　　    證據並所犯法條
一、上揭犯罪事實，業據被告乙○○於警詢及偵訊中坦承不諱，核
    與證人陳道一於警詢時之證述情節相符，並有警員職務報告
    、當事人酒精測定紀錄表、臺中市政府警察局舉發違反道路
    交通管理事件通知單、道路交通事故現場圖、道路交通事故
    調查報告表㈠㈡、現場照片、車輛詳細資料報表等在卷可稽，
    被告犯嫌堪以認定。
二、核被告所為，係犯刑法第185條之3第1項第1款之公共危險罪
    嫌。
三、依刑事訴訟法第451條第1項聲請逕以簡易判決處刑。
    此　致
臺灣臺中地方法院
中　　華　　民　　國　 110　　年　　12　　月　　6 　　日
                              檢 察 官  黃 勝 裕